【裁判字號】    89,訴,453
【裁判日期】    900220
【裁判案由】    違反台灣地區與大陸地區人民關係條例
【裁判全文】
臺灣基隆地方法院刑事判決                          八十九年度訴字第四五三號
    公  訴  人  臺灣基隆地方法院檢察署檢察官
    被      告  甲○○
    選任辯護人  游蕙菁
右列被告因違反台灣地區與大陸地區人民關係條例案件，經檢察官提起公訴（八十九
年度偵字第一五四六號），本院判決如左：
    主  文
甲○○連續違反不得使大陸地區人民非法進入台灣地區之規定，科罰金新台幣拾萬元
，如易服勞役，以新台幣玖佰元即銀元參佰元折算壹日。
    事  實
一、甲○○係海王星號漁船（統一編號ＣＴ三五三六一號）船主兼船長，明知人民入
    出境，應向內政部警政署入出境管理局申請許可，未經申請許可者，不得入出境
    ，又中華民國船舶非經主管機關許可，不得航行至大陸地區，且大陸地區人民非
    經我政府主管機關許可，不得進入台灣地區，詎仍基於概括犯意，自民國（下同
    ）八十八年七月間起至八十九年二月十三日止，未經主管機關許可，連續三次擅
    自駛往大陸地區，進入大陸地區之福建省湄州港，透過大陸船務公司僱用大陸地
    區人民王亞東上船，以每月人民幣一千四百五十元代價僱用王亞東在海王星號漁
    船從事替釣客提釣具、打冰塊、解魚、解線等工作。嗣於八十九年二月十八日，
    海王星號因儀器故障返港維修，在深澳漁港前為警於海王星號查獲大陸地區人民
    王亞東，而得悉上情。
二、案經台北市政府警察局大同分局報請臺灣基隆地方法院檢察署檢察官偵查起訴。
    理  由
一、訊據被告甲○○固坦承有雇用大陸地區人民王亞東乙情，惟矢口否認有直航至大
    陸地區載運王亞東進入台灣地區等違反台灣地區與大陸地區人民關係條例等犯行
    ，辯稱：查獲當時係因海王星號漁船故障，伊有經過申請才連同大陸漁工將漁船
    開進漁港修理，伊是在公海上雇用大陸漁民王亞東云云。然查，右揭事實，業據
    大陸地區人民王亞東迭於警訊、偵查及本院囑託調查時陳述明確，且大陸人民王
    亞東係在台北縣深澳漁港為警當場查獲乙情，並經查獲員警即證人乙○○、黃建
    銘、丙○○、潘明祥等人到庭證述屬實，參以大陸人民王亞東係純受僱於海王星
    號漁船工作賺錢，且亦擔任漁船隨船工作，當不至有誣陷船東或誤認上船處實為
    公海而非大陸地區漁港之虞，是其所述應堪採信；又被告甲○○所提出台北縣瑞
    芳區漁會函二紙、王亞東出入港驗證登記一紙、台灣地區漁船在台灣地區離岸十
    二浬以外僱用大陸船員上（離）船報告表一紙等影本，其內容僅能證明被告甲○
    ○確有僱用大陸漁工王亞東在台灣地區離岸十二海浬以外海域作業，而載有大陸
    漁工之海王星號亦實因儀器故障方駛入深澳漁港等情，惟仍難據此即認被告甲○
    ○僱用大陸地區人民及使大陸地區人民進入台灣地區業經許可，且非以直航方式
    到大陸地區予以載運等情。至被告甲○○以海王星號漁船進出港檢查表所載入出
    港時間（即海王星號自八十八年十月七日起至八十八年十月二十六日止，均在萬
    里漁港上架修理），證明其並無在王亞東所述時間（即王亞東於本院囑託訊問時
    係稱曾於八十八年十月份搭海王星號返回湄州一次，回程時亦是搭這條船），駕
    駛海王星號漁船載運大陸地區人民直航大陸地區乙節，除與大陸地區人民王亞東
    所述時間前後容有空檔外，亦不能因此排除被告有於上開其他時日載運大陸地區
    人民王亞東返回大陸湄州港之事實，故無法就此為其有利之認定。綜上所述，本
    件事證明確，被告犯行均堪認定。
二、核被告甲○○係中華民國船舶船長，未經主管機關之許可，即逕自航行至大陸地
    區，並私行運送大陸地區人民前往台灣地區，所為係違反台灣地區與大陸地區人
    民關係條例第二十八條第一項、第二十八條之一第一項之規定，而犯同條例第八
    十條第一項前段之罪；被告未向主管機關申請許可，即使大陸地區人民非法進入
    臺灣地區，所為係違反同條例第十五條第一款不得使大陸地區人民非法進入臺灣
    地區之規定，而另犯同條例第七十九條第一項之罪。被告先後三次犯行，時間緊
    接，所犯構成要件相同，顯係基於概括犯意為之，為連續犯，依刑法第五十六條
    規定，以一罪論，並加重其刑。又被告所犯前開二罪名間，有方法結果之牽連關
    係，應均依牽連犯之規定從一重之台灣地區與大陸地區人民關係條例第七十九條
    第一項之違反不得使大陸地區人民非法進入臺灣地區之規定罪處斷。至被告僱用
    大陸地區人王亞東係從事與其所持出入港驗證登記範圍相符之漁務工作，且另名
    受僱於海王星號漁船之大陸漁工許建龍，係被告自公海上接駁僱用乙情，業據大
    陸漁工許建龍於本院囑託台灣宜蘭地方法院訊問時陳述明確，且許建龍亦自始未
    稱係被告前往大陸地區將之僱用後載往台灣地區工作等語，復無其他證據證明被
    告有何公訴人所指非法僱用大陸漁工許建龍犯行，原應就此部分為無罪諭知，惟
    公訴意旨認此部分與上開經本院認定有罪部分，具有裁判上或實質上一罪關係，
    爰不另為無罪之諭知，附此敘明。爰審酌被告貪圖一時之便，未經主管機關許可
    ，將該船舶航行至大陸地區，且未經許可使大陸地區人民非法進入臺灣地區，對
    國家安全及社會秩序所生之危害，暨犯罪後態度等一切情狀，量處如主文所示之
    刑，並諭知易服勞役之折算標準。
據上論斷，應依刑事訴訟法第二百九十九條第一項前段，台灣地區與大陸地區人民關
係條例第七十九條第一項、第十五條第一款、第八十條第一項前段、第二十八條第一
項、第二十八條之一第一項，刑法第十一條前段、第五十六條、第五十五條、第四十
二條第二項、罰金罰鍰提高標準條例第二條，現行法規所定貨幣單位折算新台幣條例
第二條，判決如主文。
本案經檢察官黃士元到庭執行職務
中      華      民      國      九十      年    二      月     二十     日
                                    臺灣基隆地方法院刑事第三庭
                                            法  官  林  玉  珮
右正本證明與原本無異。
對於本件判決如有不服，應於收受送達後十日內，向本院提出上訴書狀，上訴於臺灣
高等法院，並按他造當事人之人數附具繕本。
                                            書記官  陳  俊  德
中      華      民      國      九十      年    二      月    二十三    日
附錄論罪法條
臺灣地區與大陸地區人民關係條例第七十九條第一項：
違反第十五條第一款規定者，處五年以下有期徒刑、拘役或科或併科新臺幣五十萬元
以下罰金。
臺灣地區與大陸地區人民關係條例第十五條第一款：
左列行為不得為之：
一、使大陸地區人民非法進入臺灣地區。
臺灣地區與大陸地區人民關係條例第八十條第一項前段：
中華民國船舶、航空器或其他運輸工具所有人、營運人或船長、機長、其他運輸工具
駕駛人違反第二十八條第一項規定航行至大陸地區者，處三年以下有期徒刑、拘役或
科或併科新臺幣一百萬元以上一千五百萬元以下罰金。
台灣地區與大陸地區人民關係條例第二十八條第一項：
中華民國船舶、航空器及其他運輸工具，非經主管機關許可，不得航行至大陸地區。


司法院資訊處製作；財團法人民間司法改革基金會備份。
